高雄高等行政法院簡易判決　　　　　　　　　　　　　九十三年度簡字第三三三號
　　原　　　告　甲○○
　　被　　　告　高雄市稅捐稽徵處
　　代　表　人　乙○○ ○○
　　訴訟代理人　丙○○
右當事人間因娛樂稅事件，原告提起行政訴訟。本院判決如左：
　　主  文
原告之訴駁回。
訴訟費用由原告負擔。
    事實及理由
一、緣被告以原告自民國（下同）八十六年六月三十日起至八十八年五月十七日止，
    於高雄市左營區○○○路八十一號三樓經營「遠東卡拉ＯＫ歌友聯誼會」，設置
    卡拉ＯＫ伴唱設施，供不特定人娛樂，因原告未於開業前辦理娛樂業登記與代徵
    報繳娛樂稅手續，案經高雄市政府警察局左營分局於八十八年五月十七日查獲後
    ，移由被告審理；經被告查核原告每日營業額計新台幣（下同）二千元，合計營
    業淨額一百三十六萬零三百九十六元，除核定原告應補徵娛樂稅一萬三千六百零
    三元外，因原告尚構成娛樂稅法第十四條及第十二條規定之違章，惟因原告每月
    娛樂稅額為六百元，依稅務違章案件減免處罰標準第十八條規定，免處其漏稅罰
    ，故被告乃依娛樂稅法第十二條規定處原告行為罰一萬五千元罰鍰。原告不服，
    申經復查，經被告以原告八十七年二月二十六日前之娛樂稅已逾核課期間為由，
    重行核計原告應補徵娛樂稅為八千八百十一元，至依娛樂稅法第十二條規定裁處
    之行為罰罰鍰部分則仍維持一萬五千元；原告仍不服，提起訴願遭決定駁回後，
    即未再提起行政訴訟以為救濟。嗣又於九十三年十月十三日向被告提出申請書，
    請求確認被告上述所為補徵娛樂稅及裁處罰鍰之處分無效，經被告以九十三年十
    月十四日高市稽法字第○九三○○四三六六八號函予以否准後，乃提起本件行政
    訴訟。
二、原告起訴主張略謂：原告並不是遠東卡拉ＯＫ歌友聯誼會之負責人，且已提出訴
    外人張家平出具之切結書為證，然被告卻未採信，僅以警局之筆錄為依據，即認
    定原告為遠東卡拉ＯＫ歌友聯誼會之負責人，認事用法顯有違誤，而聲明求為判
    決確認被告補徵原告八十七年至八十八年度娛樂稅八千八百十一元及裁處罰鍰一
    萬五千元之處分無效。被告則以：（一）原告於八十六年六月三十日起至八十八
    年五月十七日止，經營遠東卡拉ＯＫ歌友聯誼會每日營業額二千元，合計營業淨
    額一百三十六萬零三百九十六元，未依規定於開業前辦理娛樂業登記及代徵報繳
    娛樂稅手續，案經高雄市政府警察局左營分局於八十八年五月十七日查獲；又因
    被告原補徵娛樂稅繳款書遲至九十二年二月二十六日始送達原告，故原告八十七
    年二月二十六日前逃漏之娛樂稅已逾核課期間，被告乃於復查決定重行核計原告
    自八十七年二月二十七日起至八十八年五月十七日止之營業淨額八十八萬一千一
    百八十八元，補徵娛樂稅八千八百十一元，並維持原處分依據娛樂稅法第十二條
    規定裁處罰鍰一萬五千元，與法並無不合。（二）再查，原告不服被告復查決定
    提起訴願，案經高雄市政府九十二年九月十五日高市府法一字第○九二○○四九
    六八八號訴願決定駁回後，該訴願決定書於九十三年一月十二日送達原告服務處
    所，原告收受訴願書後並未於法定不變期間二個月內提起行政訴訟，故該補稅及
    罰鍰處分已經確定。本件是被告將上述處分移送強制執行後，原告始於九十三年
    十月十三日向被告提起申請書，請求確認補徵娛樂稅及罰鍰處分無效；惟查被告
    對原告所為上述補徵娛樂稅及罰鍰處分，並無行政程序法第一百十一條各款規定
    之行政處分無效情事；再本件原告請求確認無效之行政處分，曾經原告提起訴願
    ，然經訴願決定駁回後，原告原可依法提起撤銷訴訟，惟其逾期未提起撤銷訴訟
    ，故原告顯無即受確認判決之法律上利益，是其提起確認行政處分無效之行政訴
    訟，顯無理由等語，資為抗辯，而聲明求為判決駁回原告之訴。
三、按「行政處分有下列各款情形之一者，無效︰一、不能由書面處分中得知處分機
    關者。二、應以證書方式作成而未給予證書者。三、內容對任何人均屬不能實現
    者。四、所要求或許可之行為構成犯罪者。五、內容違背公共秩序、善良風俗者
    。六、未經授權而違背法規有關專屬管轄之規定或缺乏事務權限者。七、其他具
    有重大明顯之瑕疵者。」行政程序法第一百十一條定有明文。而上述行政程序法
    第一百十一條第一款所謂「不能由書面處分中得知處分機關者」，係指人民無法
    由行政處分之內容或經由解釋以認定作成行政處分之行政機關。另同條第二款所
    謂「應以證書方式作成而未給予證書者」，係指依法律規定，應發給證書以作成
    之行政處分，而此等證書之發給，為作成行政處分時，具有決定性及不可缺少之
    成分，如未發給證書，則該行政處分即因之而有重大明顯瑕疵。另該條第三款所
    稱「內容對任何人均屬不能實現者」，係指行政處分所要求事項，在事理上絕無
    可能、或依當今科技任何人皆不能達成、或技術上雖然可能但須耗費鉅額經費或
    有重大困難，任何人在理性之情形，均不作此考慮。再該條第四款所謂「所要求
    或許可之行為構成犯罪者」，係指要求或許可相對人作成應受刑罰制裁行為之行
    政處分。另該條第五款所謂「內容違背公共秩序、善良風俗者」係指行政處分之
    內容顯著乖違通常之法律道德及社會道德時。而該條第六款規定「未經授權而違
    背法規有關專屬管轄之規定或缺乏事務權限者」，其中所謂事務管轄係指按事務
    之類別，劃分管轄權之歸屬；另所謂「違背法規有關專屬管轄之規定」係指對不
    動產或與地域相關聯之權利所為之行政處分，而欠缺土地管轄之情形。另該條第
    七款所稱「重大明顯瑕疵」，則是指瑕疵，任何人一望即知，已達重大明顯程度
    。又行政程序法第一百十一條所規定之行政處分無效係採重大明顯說，其第一款
    至第六款是重大明顯瑕疵之例示，除此六種情形外，有「其他」重大明顯瑕疵者
    ，亦同。
四、經查，本件原告是以被告對系爭娛樂事業即遠東卡拉ＯＫ歌友聯誼會負責人之認
    定有誤，即原告並非該娛樂事業負責人，然被告卻以原告為遠東卡拉ＯＫ歌友聯
    誼會負責人，對原告課徵娛樂稅，主張系爭娛樂稅之補徵及罰鍰處分係屬無效；
    惟原告此主張系爭娛樂稅補徵及罰鍰處分係屬無效之事由，究屬上述行政程序法
    第一百十一條何款所規範之行政處分無效事由，經本院當庭闡明結果，原告係陳
    述並非行政程序法第一百十一條各款所列之各款情形；並本件乃被告本於其職權
    所為補徵娛樂稅及裁處罰鍰之處分，依其處分書之記載並無不能得知其處分機關
    為被告，又該等處分非依法應以證書方式作成之行政處分，並此處分乃對原告為
    課徵娛樂稅及裁處罰鍰之金錢給付，其內容並無對任何人均不能實現情事，且其
    處分內容僅是命原告為金錢給付，並無使原告因此成立犯罪，並其內容亦無何違
    背公共秩序或善良風俗之情，且此處分本屬被告事務管轄權限之事項，故被告為
    之，亦無違其事務權限；故而，原告主張之無效事由顯非前述行政程序法第一百
    十一條第一款至第六款所規範之無效事由甚明；至原告是否確為系爭娛樂事業即
    遠東卡拉ＯＫ歌友聯誼會之負責人，因其未辦理娛樂業登記與代徵報繳娛樂稅手
    續，而應為系爭補徵娛樂稅及裁處行為罰處分之對象，並非任何人一望即知，而
    已達重大明顯程度之瑕疵，亦即縱其負責人確有認定錯誤情事，亦屬該處分是否
    違法而應予撤銷之問題，亦即此違法之瑕疵並非重大明顯瑕疵；是本件被告所為
    補徵娛樂稅及罰鍰處分，並無行政程序法第一百十一條規定之無效事由，故原告
    據以主張系爭補徵娛樂稅及罰鍰處分係屬無效云云，自無可採。又原告曾就系爭
    補徵娛樂稅及罰鍰處分，以其並非系爭娛樂事業負責人為由，循復查及訴願程序
    請求救濟，惟經訴願駁回後，原告並未對就此爭執提起行政訴訟以為救濟，故該
    處分亦已確定，併予敘明。
五、綜上所述，原告主張系爭補徵娛樂稅及罰鍰處分，以並非遠東卡拉ＯＫ歌友聯誼
    會負責人之原告作為處分對象之事由，縱認屬實，亦非屬行政處分無效之事由，
    故原告據以主張系爭補徵娛樂稅及罰鍰處分係屬無效，提起本件行政訴訟，請求
    確認被告補徵原告八十七年至八十八年度娛樂稅八千八百十一元及裁處罰鍰一萬
    五千元之處分無效，為無理由，應予駁回。又本件因屬簡易事件，故不經言詞辯
    論為之。另原告提起本件訴訟，既因其主張之事實，並非屬行政處分無效之事由
    ，而無理由，故兩造關於遠東卡拉ＯＫ歌友聯誼會真正負責人為何人之爭執，因
    與判決結果無影響，本院自無再予論述之必要，附此敘明。
六、據上論結，本件原告之訴為無理由，依行政訴訟法第二百三十三條第一項、第一
    百九十五條第一項後段、第九十八條第三項前段，判決如主文。
中　　　華　　　民　　　國　　九十三　　年　　 十二 　　月　　三十一　　日
                              高雄高等行政法院第一庭
                                          法      官　  楊　惠　欽
右為正本係照原本作成。
如不服本判決，應於送達後二十日內，向本院提出上訴狀並表明上訴理由，如於本判
決宣示後送達前提起上訴者，應於判決送達後二十日內補提上訴理由書（須按他造當
事人人數附繕本）。
提起上訴應預繳送達用雙掛號郵票七份（每份三十四元）。
中　　　華　　　民　　　國　　九十三　　年　　 十二 　　月　　三十一　　日
                                          法院書記官    李  建  霆
附註：
行政訴訟法第二百三十五條（第一項、第二項）：
對於適用簡易程序之裁判提起上訴或抗告，須經最高行政法院之許可。
前項許可，以訴訟事件所涉及之法律見解具有原則性者為限。
